臺灣彰化地方法院刑事判決　　　　　　　96年度訴字第1365號
公　訴　人　臺灣彰化地方法院檢察署檢察官
被　　　告　甲○○
　　　　　　　　　　（現另案在臺灣雲林第二監獄執行中）
上列被告因毒品危害防制條例案件，經檢察官提起公訴（九十六
年度毒偵字第三二四一號），被告於準備程序中就被訴事實為有
罪之陳述，經告知簡式審判程序之旨，並聽取公訴人、被告之意
見後，由本院合議庭裁定由受命法官獨任進行簡式審判程序，判
決如下：
    主  文
甲○○施用第一級毒品，累犯，處有期徒刑陸月，如易科罰金，
以新臺幣壹仟元折算壹日；減為有期徒刑月，如易科罰金，以
新臺幣壹仟元折算壹日。
    犯罪事實
一、甲○○（原名為洪啟祥）前曾於民國九十三年十一月十七日
    ，因毒品案件，經國防部中部地方軍事法院以九十三年度臺
    審字第五一號判決判處有期徒刑一年二月確定，經送監執行
    於九十四年十月十四日因假釋付保護管束出監，迨於九十五
    年一月二十六日始因假釋期滿，且未經撤銷假釋而視為執行
    完畢（現另因竊盜案件，在臺灣雲林第二監獄執行中）；前
    復曾因施用毒品案件，經本院以九十年度毒聲字第三七九六
    號裁定送觀察、勒戒後，經評定認無繼續施用毒品之傾向，
    並於九十年十一月十四日執行完畢釋放，後並由臺灣彰化地
    方法院檢察署檢察官以九十年度毒偵字第三七０二號為不起
    訴處分確定。詎猶不知警惕，於前開觀察、勒戒執行完畢釋
    放後五年內，竟另基於施用第一級毒品海洛因之犯意，於九
    十五年八月二十二日下午四時許，在彰化縣伸港鄉○○村○
    ○路之產業道路旁空地，以將少許第一級毒品海洛因置於注
    射針筒內，並羼水稀釋後以注射手臂血管之方式，施用第一
    級毒品海洛因一次。嗣於九十五年八月二十二日下午五時許
    ，在彰化縣伸港鄉○○村○○路三十二巷口前，因另案竊盜
    案件為警當場查獲，其於警局訊問時在有偵查犯罪職權之機
    關或個人發覺其犯罪前，自動向彰化縣警察局和美分局警員
    蕭育記、姚尊祿二人自首其施用第一級毒品海洛因之犯行，
    並主動接受裁判。
二、案經彰化縣警察局和美分局報請臺灣彰化地方法院檢察署檢
    察官偵查起訴。
    理  由
一、上揭施用第一級毒品海洛因一次之犯罪事實，業據被告甲○
    ○於本院審理時坦承不諱，而被告於九十五年八月二十二日
    為警所採集之尿液經送檢驗，其結果確呈現嗎啡陽性反應，
    有彰化縣警察局和美分局委託鑑驗尿液代號與真實姓名對照
    表一紙及詮昕科技股份有限公司濫用藥物尿液檢驗報告一紙
    附卷可稽，足認被告於本院審理時自白其施用第一級毒品海
    洛因一次之犯行，核與事實相符，足堪採信。另按刑法第六
    十二條所謂「發覺」，固非以有偵查犯罪職權之機關或人員
    確知其人犯罪無誤為必要，而於對其發生嫌疑時，即得謂為
    已發覺；但此項對犯人之嫌疑，仍須有確切之根據得為合理
    之可疑者，始足當之，若單純主觀上之懷疑，要不得謂已發
    生嫌疑（最高法院七十二年度臺上字第六四一號判例意旨參
    照）。本件有關被告涉犯施用毒品海洛因之犯行，係因另案
    竊盜案件為警當場查獲，其於警局訊問時在有偵查犯罪職權
    之機關或個人發覺其犯罪前，自動向彰化縣警察局和美分局
    警員蕭育記、姚尊祿二人自首其施用第一級毒品海洛因之犯
    行，此有彰化縣警察局和美分局伸港分駐所九十五年八月二
    十二日二十時二十五分第一次偵訊（調查）筆錄一份附卷可
    憑，足認被告確係在警員未發現有確切之根據得為合理之懷
    疑前（即本案並未查扣得任何毒品或供施用毒品之工具等）
    ，即主動供述其施用第一級毒品海洛因，自係屬符合自首之
    要件無誤。又被告前曾因施用毒品案件，經本院以九十年度
    毒聲字第三七九六號裁定送觀察、勒戒後，經評定認無繼續
    施用毒品之傾向，並於九十年十一月十四日執行完畢釋放，
    後並由臺灣彰化地方法院檢察署檢察官以九十年度毒偵字第
    三七０二號為不起訴處分，故被告於觀察、勒戒執行完畢釋
    放後，五年內再為施用第一級毒品之犯行，本件事證明確，
    被告施用第一級毒品海洛因之犯行洵堪認定。
二、按海洛因係毒品危害防制條例所定之第一級毒品，不得非法
　　施用。是被告甲○○施用第一級毒品海洛因之行為，核係犯
　  毒品危害防制條例第十條第一項之施用第一級毒品罪。查被
    告為供施用第一級毒品而持有該級毒品之低度行為，應為施
    用之高度行為所吸收，不另論罪。又查被告前曾於九十三年
    十一月十七日，因毒品案件，經國防部中部地方軍事法院以
    九十三年度臺審字第五一號判決判處有期徒刑一年二月確定
    ，經送監執行於九十四年十月十四日因假釋付保護管束出監
    ，迨於九十五年一月二十六日始因假釋期滿，且未經撤銷假
    釋而視為執行完畢，有臺灣彰化地方法院檢察署刑案資料查
    註紀錄表及臺灣高等法院被告前案紀錄表、在監在押全國紀
    錄表各一份附卷可稽，被告前受有期徒刑執行完畢，於五年
    以內故意再犯本件有期徒刑以上之罪，為累犯，應依刑法第
    四十七條第一項之規定加重其刑。末查被告施用第一級毒品
    海洛因之犯行，於警方尚未發覺前，即主動向彰化縣警察局
    和美分局警員蕭育記、姚尊祿二人自首其施用第一級毒品海
    洛因之犯行，被告對於未發覺之罪自首而接受裁判，並依自
    首之規定減輕其刑，上開刑有加重及減輕者，則依法先加後
    減之。爰審酌被告曾因施用毒品經送觀察、勒戒，而仍未知
    警惕又再犯本案之罪，足見其雖經觀察、勒戒之治療程序，
    仍未徹底袪除施用毒品以遠離毒害，顯未能善體國家設置觀
    察、勒戒機構，協助毒品施用者戒除毒害之良法美意，惟念
    及施用毒品本質上係戕害自身健康之行為，尚未嚴重破壞社
    會秩序或侵害他人權益，及其施用第一級毒品海洛因之次數
    僅一次，犯罪之動機、目的、所生危害及犯罪後主動坦承犯
    行態度良好等一切情狀，量處如主文所示之刑，並諭知易科
    罰金之折算標準。又按犯罪在中華民國九十六年四月二十四
    日以前者，除本條例另有規定外，依下列規定減刑：一、死
    刑減為無期徒刑。二、無期徒刑減為有期徒刑二十年。三、
    有期徒刑、拘役或罰金，減其刑期或金額二分之一。又犯最
    重本刑為五年以下有期徒刑以下之刑之罪，依本條例規定減
    為六月以下有期徒刑、拘役者，應於為減刑裁判時，併諭知
    易科罰金折算之標準。此中華民國九十六年罪犯減刑條例第
    二條第一項、第九條分別定有明文。查本件被告犯罪時間係
    在九十六年四月二十四日以前，合於中華民國九十六年罪犯
    減刑條例第二條第一項第三款減刑規定，應減其宣告刑二分
    之一，故減處為有期徒刑三月，並諭知易科罰金之折算標準
    。
據上論斷，應依刑事訴訟法第二百七十三條之一第一項、第二百
九十九條第一項前段，毒品危害防制條例第十條第一項、第二十
三條第二項，刑法第十一條前段、第四十七條第一項、第六十二
條前段、第四十一條第一項前段，中華民國九十六年罪犯減刑條
例第二條第一項第三款、第七條、第九條，判決如主文。
本案經檢察官洪英丰到庭執行職務。
中　　華　　民　　國　九十六　年　　八　　月　三十一　日
                  刑事第五庭    法  官  許旭聖
以上正本證明與原本無異。
如不服本判決，應於判決送達後十日內，向本院提出上訴書狀「
切勿逕送上級法院」，上訴書狀應「敘述具體上訴理由」，並按
他造當事人之人數附具繕本，上訴於臺灣高等法院臺中分院。
中　　華　　民　　國　九十六　年　　八　　月　三十一　日
                                書記官  黃幼華
附錄論罪科刑法條
毒品危害防制條例第十條第一項：
施用第一級毒品者，處六月以上五年以下有期徒刑。
